臺灣高等法院臺南分院刑事裁定
110年度毒聲重字第1號
聲  請  人  楊振瑞
即受處分人          


上列聲請人即受處分人因違反毒品危害防制條例案件，不服本院
110年度毒抗字第651號，中華民國110年8月13日所為之第二審確
定裁定（第一審案號：臺灣雲林地方法院110年度毒聲字第351號
），聲請重新審理，本院裁定如下： 
    主  文
重新審理之聲請駁回。
    理  由
一、聲請人聲請重新審理意旨略以：聲請人於觀察、勒戒期間，
    國家已發布防疫第三級警戒，停止各項活動，停止各監所會
    客，何來評估標準之「無家人會客」5分之說。聲請人母親
    年邁，使用古式手機，不識文字，那會下載矯正署接見視訊
    程式，此項評估紀錄難令聲請人信服。聲請人於民國110年6
    月23日執行觀察、勒戒時，監所因疫情停止面對面接見，故
    母親以郵寄方式寄信和金錢給聲請人，母親信件於110年6月
    21日寄出，聲請人於同年6月24日收受，又聲請人於觀察、
    勒戒之前另案於雲林第二監獄服刑時，每月至少會客一次，
    可調閱會客資料佐證。上述理由，足可證明勒戒處所評分標
    準表「社會穩定度」，家人是否前來會客5分應予扣除，扣
    除後，足可認定聲請人無強制戒治必要等語。
二、按聲請重新審理，應於裁定確定後30日內提起。但聲請之事
    由知悉在後者，自知悉之日起算，毒品危害防制條例第20條
    之1第2項定有明文。本件聲請人對於本院110年度毒抗字第6
    51號裁定（下稱本院裁定）聲請重新審理，本院裁定因不得
    再抗告，於110年8月27日囑託聲請人受處分所在之法務部○○
    ○○○○○○（下稱臺中戒治所）送達聲請人而確定，業經調取本
    院110年度毒抗字第651號強制戒治全卷，有送達證書附於本
    院110年度毒抗字第651號卷（第63頁）可稽，聲請人於110
    年8月31日向臺中戒治所提出本件聲請重新審理狀，亦有聲
    請重新審理狀上臺中戒治所收件章戳（收件時間：110年8月
    31日9時）可明，未逾30日法定期間，故本件聲請程序合法
    ，合先說明。
三、次按觀察、勒戒及強制戒治之裁定確定後，有下列情形之一
    ，認為應不施以觀察、勒戒或強制戒治者，受觀察、勒戒或
    強制戒治處分之人，或其法定代理人、配偶，或檢察官得以
    書狀敘述理由，聲請原裁定確定法院重新審理：適用法規
    顯有錯誤，並足以影響裁定之結果者；原裁定所憑之證物
    已證明為偽造或變造者；原裁定所憑之證言、鑑定或通譯
    已證明其為虛偽者；參與原裁定之法官，或參與聲請之檢
    察官，因該案件犯職務上之罪，已經證明者；因發現確實
    之新證據足認受觀察、勒戒或強制戒治處分之人，應不施以
    觀察、勒戒或強制戒治者；受觀察、勒戒或強制戒治處分
    之人，已證明其係被誣告者。毒品危害防制條例第20條之1
    第1項定有明文。其中第5款所定發現「確實之新證據」，除
    須原確定裁定未及審酌，具有「新規性」外，尚須符合「確
    實性」之要件，即足以推翻原裁定，而足另為有利受處分人
    之裁定之情形。　　
四、再觀察、勒戒後，檢察官或少年法院（地方法院少年法庭）
    依據勒戒處所之陳報，認受觀察、勒戒人無繼續施用毒品傾
    向者，應即釋放，並為不起訴之處分或不付審理之裁定；認
    受觀察、勒戒人有繼續施用毒品傾向者，檢察官應聲請法院
    裁定或由少年法院（地方法院少年法庭）裁定令入戒治處所
    強制戒治，其期間為6個月以上，至無繼續強制戒治之必要
    為止，但最長不得逾1年，毒品危害防制條例第20條第2項定
    有明文。依法務部110年3月26日頒布有無繼續施用傾評估標
    準評分說明手冊，係以前科紀錄與行為表現、臨床評估、社
    會穩定度三項合併計算分數，每一大項皆有靜態因子與動態
    因子。先以靜態因子分數評分，靜態因子分數總分在60分（
    含）以上為「有繼續施用毒品傾向」；60分以下，與動態因
    子分數相加，如果總分在60分（含）以上，為「有繼續施用
    毒品傾向」。
五、經查：
　㈠聲請人因施用第二級毒品，經原審法院以109年度毒聲字第14
    2號裁定應送勒戒處所觀察、勒戒，聲請人自110年6月23日
    入勒戒處所執行觀察、勒戒後，經勒戒處所即法務部○○○○○○
    ○○附設勒戒處所評分人員（含醫師、社工、社工師），於11
    0年7月14日評分結果，認聲請人⑴前科記錄與行為表現：靜
    態因子：毒品犯罪相關司法紀錄7筆，每筆5分，上限10分，
    得分10分，首次毒品犯罪年齡21至30歲，得分5分，其他犯
    罪相關紀錄1筆，每筆2分，上限10分，得分2分，入所時尿
    液毒品檢驗無藥物反應，得分0分，共計17分；動態因子：
    持續於所內抽菸，得分2分。⑵臨床評估：靜態因子：有多重
    毒品（海洛因、安非他命）濫用，得分10分，有菸種類濫用
    ，得分2分，無注射使用方式，得分0分，使用期間超過1年
    ，得分10分，共計22分；動態因子：精神疾病（含反社會人
    格），有，得分10分；臨床綜合評估（含病識感、動機、態
    度、就醫意願）：偏重，得分5分，共計15分），⑶社會穩定
    度：靜態因子，全職工作（○○維修正作），得分0分，家人
    藥物濫用：無，得分0分；動態因子：入所後無家人訪視，
    得分5分，出所後與家人同住，得分0分。以上⑴至⑶項合計61
    分，即靜態因子分數共39分（17+22）、動態因子分數22分
    （2+15+5），靜態因子及動態因子總分合計61分，綜合判斷
    為「有繼續施用毒品傾向」，此有雲林看守所附設勒戒處所
    110年7月27日雲戒所衛字第11040000360號函所檢附110年7
    月14日「有無繼續施用毒品傾向證明書」及「有無繼續施用
    毒品傾向評估標準紀錄表」（2021年3月版）在卷（見109年
    度毒偵字第1190號卷第81至85頁），業經本院調閱原審110
    年度毒聲字第351號案件偵、審全卷查閱無訛。前述綜合判
    斷之結果，係勒戒處所具相關專業知識經驗之專業人員於聲
    請人在所執行觀察、勒戒期間，依法務部110年3月26日修正
    之「有無繼續施用毒品傾向標準紀錄表」及「有無繼續施用
    毒品傾向評估標準評分說明手冊」，本其專業知識就聲請人
    之前科紀錄及行為表現、臨床評估及社會穩定度等因素所為
    之綜合判斷，係具有科學驗證所得之結論，適用於每一位受
    觀察、勒戒處分之人，具一致性、普遍性、客觀性，所核計
    各項配分計算及總分無誤，由形式上觀察，並無擅斷或濫權
    等明顯不當之情事，自得資為判斷聲請人有繼續施用毒品傾
    向之證明，法院宜予尊重。
　㈡聲請重新審理意旨雖主張聲請人執行觀察、勒戒期間，適逢
    疫情停止面對面接見，但母親有以郵寄方式寄信和金錢給聲
    請人，據此，勒戒處所評分標準表「社會穩定度」，家人是
    否前來會客5分應予扣除等語。然「入所後家人是否訪視」
    ，列入社會穩定度計分標準，乃勒戒處所評估受觀察、勒戒
    處分人家庭支持程度之方式，主要係考量施用毒品者是否有
    強力之家庭支持而得以遠離毒品，無論家人未訪視之背後原
    因為何，其支持強度與僅書信往返或僅寄送匯票等方式確有
    差異，則前揭評估表之評估結果，以入所後無家人訪視，列
    計5分，難認有誤。其次，因疫情之故，雲林看守所附設勒
    戒處所固依法務部矯正署規定，自110年5月20日至同年8月8
    日停止辦理一般接見，但電話、遠距、行動電話及LINE接見
    則持續維持，而聲請人在該所觀察、勒戒期間，並無家屬辦
    理前揭項目之接見。依「有無繼續施用毒品傾向評估標準紀
    錄表」所示，「入所」意指移入勒戒處所，「家人是否訪視
    」不包括家人通信及寄送金錢，依聲請人檢附之信封，寄件
    人為其妹妹楊琬藝，信封內僅附匯票2,000元，並無其他信
    件等情，業據法務部○○○○○○○○以110年9月22日雲所衛字第11
    040000690號函檢附受觀察、勒戒人發受書信表、郵件收發
    清冊查覆本院（本院卷第113至117頁），足認縱然因疫情之
    故，監所停止辦理一般接見，但並未停止電話、遠距、行動
    電話及LINE接見，而聲請人受觀察、勒戒期間，除於110年6
    月24日收受其妹楊琬藝寄送之匯票2,000元外，並無家人聲
    請以電話、遠距視訊、行動電話或LINE接見聲請人，亦無隻
    字片語與聲請人聯繫以表達關心問候之意，要難認為聲請人
    有強力的家庭支持系統，並認聲請意旨所指母親有寄信乙節
    ，與事實不符。再者，聲請人主張母親年邁，不識文字，不
    會下載接見視訊程式，因而無法辦理接見云云，然如前所述
    ，聲請人受觀察、勒戒處分所在之雲林看守所附設勒戒處所
    ，在疫情期間，縱使家人無法使用智慧型手機或電腦設備下
    載聲請視訊接見程式，仍可使用電話或行動電話聲請接見，
    並參聲請人母親楊李妙珍出生於00年，具○○畢業之智識程度
    ，有其個人戶籍資料查詢結果在卷可憑（本院卷第45、47頁
    ），非如聲請意旨所稱年邁、不識字，益徵「有無繼續施用
    毒品傾向評估標準紀錄表」社會穩定度欄以聲請人入所後無
    家人訪視，列計5分無誤，則聲請意旨主張國家發布三級疫
    情警戒，全國監所停止會客，致其家屬無法訪視，導致評估
    標準紀錄表「社會穩定度」項目多列計5分，受到不利益之
    評估，顯無足採。
六、又聲請人爭執法務部頒布之「有無繼續施用毒品傾向評估標
    準紀錄表」、「有無繼續施用毒品傾向評估標準評分說明手
    冊」所載之判定原則，質疑其中「社會穩定度」欄2-2「入
    所後家人是否訪視」列計為評估分數不當，係對於法務部所
    為上開評估標準紀錄表及評估標準說明手冊內容是否妥適之
    爭執，然此屬於對行政規則或法規命令表示不同意見，並非
    毒品危害防制條例第20條之1第1項第5款所稱之「新證據」
    ，聲請人以此為由聲請重新審理，與毒品危害防制條例第20
    條之1第1項所定法定重新審理之要件均不符合，尚非有據。
七、綜上所述，原確定裁定以聲請人有繼續施用毒品之傾向，第
     一審法院依檢察官聲請，裁定令聲請人入戒治處所強制戒
    治，其期間為6個月以上，至無繼續強制戒治之必要為止，
    但最長不得逾1年，並無不合，本院110年度毒抗字第651號
    裁定駁回聲請人之抗告，亦無不合。聲請人對本院確定裁定
    聲請重新審理，所主張之事由不符合毒品危害防制條例第20
    條之1第1項各款規定，是本件聲請重新審理為無理由，應予
    駁回。
據上論斷，應依毒品危害防制條例第20條之1第4項前段，裁定如
主文。
中    華    民    國  110     年    10    月    28   日
                  刑事第六庭    審判長法  官  張瑛宗
                                      法  官  李秋瑩
                                      法  官  林逸梅
以上正本證明與原本無異。
不得抗告。
                                      書記官  施淑華
中    華    民    國   110    年    10    月    28   日